高雄高等行政法院簡易判決
　　　　　　　　　　　　　94年度簡字第00058號
原　　　告　甲○○
被　　　告　台南市政府
代　表　人　乙○○○○
上列當事人間因就業服務法事件，原告不服行政院勞工委員會中
華民國94年1月28日勞訴字第0930054668號訴願決定，提起行政
訴訟。本院判決如下：
　　主  文
原告之訴駁回。
訴訟費用由原告負擔。
　　事實及理由
一、緣原告聘僱未經許可之逾期停留越南籍外國人PHAM THAI
    NGHIEM（護照號碼：A0000000B）及NGUYEN HONG DUC（護照
    號碼：A0000000B）至建築工地擔任鋼筋綁紮工作。案經台
    南市政府警察局第六分局於民國（下同）93年3月27日循線
    查獲，並移送被告審查屬實，被告乃以原告違反就業服務法
    第57條第1款規定，依同法第63條第1項規定，裁處原告罰鍰
    新台幣（下同）150,000元。原告不服，提起訴願，遭決定
    駁回；遂提起本件行政訴訟。
二、原告起訴意旨略以：原告所從事之鋼筋綁紮工作，並非原告
    本身之工程，此工程乃由訴外人王志光承攬並且調度二十多
    位工人，原告無法就此二十多位工人中查知有兩位越籍男子
    逾期停留之事實，原告並非故意聘僱外勞，被告並未就此點
    加以查證，顯有違法云云，並求為判決訴願決定及原處分均
    撤銷。被告則以：訴外人PHAM THAI NGHIEM於92年11月28日
    持14天停留簽證、NGUYEN HONG DUC於92年8月24日持30天停
    留簽證來台，兩人皆以超過停留期限而未離台，並受僱於原
    告所開設之運生企業社，從事建築工地鋼筋綁紮之工作，每
    日薪資由原告支付給仲介人林開縣後再由訴外人林開縣轉交
    給該兩位越籍男子。原告於警察詢問時表示係透過訴外人林
    開縣介紹而聘僱PHAM THAI NGHIEM，另NGUYEN HONG DUC則
    是透過PHAM THAI NGHIEM介紹而聘僱，由原告93年4月2日於
    警訊時稱：「我大約於93年2月初聘請他們兩位。．．．」
    等語，即可證明原告確有聘僱該兩位外勞之事實。而就業服
    務法第57條之規定旨在保障國民工作權，維持社會秩序，避
    免妨害本國人就業機會、勞動條件、國民經濟發展及社會安
    定，故針對聘僱外國人從事工作，立法政策採取申請許可制
    ，是原告如需聘僱外國人從事工作，即應依法申請許可。原
    告聘僱未經許可之逾期停留越南籍外國人，違反就業服務法
    第57條第1款規定，被告爰依同法第63條之規定，裁處原告
    150,000元之罰鍰，並無不合等語資為抗辯，並求為判決原
    告之訴駁回。
三、按「除本法另有規定外，外國人未經雇主申請許可，不得在
    中華民國境內工作。」「雇主聘僱外國人工作，應檢具有關
    文件，向中央主管機關申請許可。」「雇主聘僱外國人不得
    有下列情事：一、聘僱未經許可、許可失效或他人所申請聘
    僱之外國人。．．．」「違反第44條或第57條第1款、第2款
    規定者，處新台幣十五萬元以上七十五萬元以下罰鍰。五年
    內再違反者，處三年以下有期徒刑、拘役或科或併科新臺幣
    一百二十萬元以下罰金。」就業服務法第43條、第48條第1
    項前段、第57條第1款及第63條第1項所明定。又就業服務法
    第57條第1款明文禁止聘僱未經許可、許可失效或他人所申
    請聘僱之外國人從事工作，旨在保障本國國民工作權，避免
    妨礙本國人之就業機會、勞動條件、國民經濟發展及社會安
    定，故針對聘僱外國人於中華民國境內從事工作採申請許可
    制，並將申請者之資格條件與外國人之工作類別、項目、人
    數、期間及工作地點均列為須經許可內容，並課雇主監督與
    管理外國人之義務與責任，此觀諸同法第42條之規定自明。
四、經查，原告聘僱未經許可之逾期停留越南籍外國人PHAM
    THAI NGHIEM（護照號碼：A0000000B）及NGUYEN HONG DUC
    （護照號碼：A0000000B）至建築工地擔任鋼筋綁紮工作，
    案經台南市政府警察局第六分局於93年3月27日循線查獲，
    並移被告審查屬實，被告乃以原告違反就業服務法第57條第
    1款規定，依同法第63條第1項規定，裁處原告罰鍰150,000
    元等情，有台南縣警察局第六分局查獲違反就業服務法罰鍰
    案件通知書、原告及外勞PHAM THAI NGHIEM及NGUYEN HONG
    DUC之警訊調查筆錄影本附於原處分卷可稽，是原告聘僱未經
    許可之外國人之違規事實，洵堪認定。
五、原告雖主張無法就聘僱之二十多位工人中查知有兩位越籍男
    子逾期停留之事實，原告既無違法之故意及認識，被告遽予
    處罰，顯然未合云云；惟按「人民違反法律上之義務而應受
    行政罰之行為，法律無特別規定時，雖不以出於故意為必要
    ，仍須以過失為其責任條件。但應受行政罰之行為，僅須違
    反禁止規定或作為義務，而以不發生損害或危險為其要件者
    ，推定為有過失，於行為人不能舉證證明自己無過失時，即
    應受處罰。」司法院釋字第275號解釋甚明。另司法院釋字
    第503號解釋亦謂：「納稅義務人違反作為義務而被處行為
    罰，僅須其有違反作為義務之行為即應受罰．．．。」準此
    ，除非行為人能舉證證明自己無過失，否則僅須其有違反作
    為義務之行為即推定其有過失，而應受處罰。本件依原告於
    警訊時稱：「（問：你於何時聘請這兩名越籍外僑？工作多
    久？）我大約於93年2月初聘請他們兩位。其中PHAM THAI
     NGHIEM工作約四天半，而另乙名NGUYEN HONG DUC工作約兩
    天半是由PHAM THAI NGHIEM介紹而來的。」「因我工廠的工
    作性質都需要大批人力，所以就透過乙名（縣仔）聯絡，他
    才帶他們兩位來替我工作。」等語；訴外人林開縣於警訊時
    亦稱：「．．．我記得當天到工地時（大約七點）就有一位
    自稱要找工作的人來找我，而我就向他表明如果要找工作可
    直接找甲○○。」等語；及觀之越籍勞工NGUYEN HONG DUC
    於警訊時亦稱：「在台南市某工地工作，我是透過越南籍同
    鄉PHAM THAI NGHIEM介紹的，是鋼筋綁紮的工作。」「我只
    工作三天。老闆是甲○○．．．」等語，足見原告確有聘僱
    該二名外勞無訛。雇主對於自己雇用之外勞員工，本應申請
    許可，原告未經申請許可而聘僱逾期停留簽證未離台之外籍
    勞工，縱無故意，亦難謂無過失，自應負過失責任，依前揭
    司法院解釋意旨，自應受罰。是原告主張並無故意過失云云
    ，洵難採據。
六、綜上所述，原告前揭主張既不足採，則被告以原告聘僱未經
    許可之逾期停留越南籍外國人PHAM THAI NGHIEM及NGUYEN
    HONG DUC至建築工地擔任鋼筋綁紮工作，違反就業服務法第
    57條第1款之規定，爰依同法第63條第1項規定，裁處原告15
    0,000元罰鍰，其認事用法，洵無違誤；訴願決定予以維持
    ，亦無不合。原告起訴意旨求為撤銷訴願決定及原處分，為
    無理由，應予駁回，並不經言詞辯論為之。
據上論結，本件原告之訴為無理由，依行政訴訟法第233條第1項
、第236條、第195條第1項後段、第98條第3項前段，判決如主文
。
中　　華　　民　　國　　94　　年　 　3　　月　 31  　 日
                        第三庭法  官  戴見草
以上正本係照原本作成。
如不服本判決，應於送達後20日內，向本院提出上訴狀並表明上
訴理由，如於本判決宣示後送達前提起上訴者，應於判決送達後
20日內補提上訴理由書（須按他造當事人人數附繕本）。
提起上訴應預繳送達用雙掛號郵票7份（每份34元）。
中　　華　　民　　國　　94　　年　 　3　　月　 31  　 日
                              書記官  蔡玫芳
附註:
行政訴訟法第235條（第1項、第2項）:
對於適用簡易程序之裁判提起上訴或抗告，須經最高行政法院之
許可。
前項許可，以訴訟事件所涉及之法律見解具有原則性者為限。
